【裁判字號】    99,抗,1584
【裁判日期】    991110
【裁判案由】    假處分
【裁判全文】
臺灣高等法院民事裁定                  99年度抗字第1584號
抗告人  王逸玟
上列抗告人因與相對人林榮楨間回復登記事件聲請假處分，對於
中華民國99年10月4日臺灣士林地方法院99年度全字第50號裁定
提起抗告，本院裁定如下：
    主  文
抗告駁回。
抗告費用由抗告人負擔。
    理  由
一、按「抗告法院為裁定前，應使債權人及債務人有陳述意見之
    機會。」民事訴訟法第528條第2項固有明文，依同法第533
    條規定，於假處分程序亦準用之。然假處分有防止債務人脫
    產之目的，法院於審理假處分聲請時，自應顧及隱密性，觀
    諸強制執行法第132條第1項規定：「假扣押或假處分之執行
    ，應於假扣押或假處分之裁定送達同時或送達前為之。」即
    明，此一隱密性之要求，於債權人對第一審法院駁回其假處
    分聲請之裁定提起抗告之程序，亦應如此。而當事人就第一
    審法院關於假處分之裁定所為抗告，有係債務人就第一審法
    院准許假處分之聲請所為者，有係債權人就第一審法院駁回
    其假處分之聲請所為者，於前者之情形因債權人已實施假處
    分之查封，債務人無脫產之虞，假處分程序之隱密性要求，
    已無必要，為保障雙方當事人之程序權，法院自應依前開第
    528條第2項規定，使債權人及債務人雙方就准許假處分之裁
    定當否陳述意見。反之，於後者情形，因假處分程序之隱密
    性仍有必要，若謂抗告法院仍應依前開第528條第2項之規定
    ，使債務人有陳述意見之機會，無異責令抗告法院必須於假
    處分裁定前即使債務人知悉債權人聲請假處分之情事，顯非
    合理。參酌前開第528條第2項之立法，係參考日本民事保全
    法第41條、第29條有關債務人對准許保全處分之裁定為保全
    異議及保全抗告之規定，而非駁回保全處分之即時抗告之規
    定（參閱司法院民事訴訟法研究修正資料彙編(八)第896頁、
    第112 5頁），應解為上開第528條第2項之規定，僅適用於
    前者，即第一審法院准許假處分之聲請，由債務人提起抗告
    之情形。至於後者，即第一審法院駁回假處分之聲請，由債
    權人提起抗告之程序，抗告法院是否使債務人有陳述意見之
    機會，仍應依一般裁定程序，由法院依其職權定之（民事訴
    訟法第234條參照），無前開第528條第2項之適用。本件原
    法院係駁回抗告人假處分之聲請，本院審酌全案情節，認無
    使相對人林榮楨陳述意見之必要，核先敘明。
二、本件抗告人主張相對人與案外人林雪琴、林雪蘭、林雪英均
    為案外人林再興之子女。林再興之配偶林李阿梅前因車禍過
    世而遺有如附表所示之不動產（下稱系爭不動產），依法林
    雪英對於林李阿梅上開遺產享有應繼分五分之一之繼承權，
    然因林再興與相對人同住而擬將林李阿梅之全部遺產交由林
    再興繼承，損及林雪英之權利，林雪英前另起訴請求相對人
    應將系爭不動產塗銷所有權登記後，回復登記為林雪英及相
    對人公同共有。伊自林雪英處取得對於相對人及林再興之全
    部債權，並已承當林雪英與相對人間請求回復登記事件（即
    原法院99年度他調字第489號）中原告之地位，而系爭不動
    產現登記為相對人所有，且分別經相對人設定本金最高限額
    分別為新台幣（下同）480萬及1695萬元之抵押權予案外人
    華泰商業銀行股份有限公司。有鑒於林再興及相對人林榮楨
    父子前曾設計欺騙林雪英，相對人極有可能以上開不動產向
    銀行借款或將之處分，藉以逃避責任，爰依法聲請假處分，
    請求禁止相對人就如附表所示之不動產為借貸、買賣、租賃
    或其他足以妨礙林雪英請求回復登記之處分。
三、查相對人與案外人林再興、林雪琴、林雪蘭、林雪英間，前
    因繼承林李阿梅遺產事宜，提起多起民事、刑事訴訟，嗣於
    96年11月18日分別簽立「遺產分割協議書」及「協議書」，
    約定遺產由林再興繼承，林再興則給予林雪英及其他繼承人
    各420萬元現金，雙方須各自撤回先前所提民、刑訴訟，而
    林雪英於立約當時，即將所需文件印章等交付林再興，並當
    場收取林再興交付之現金50萬元，而被繼承人林李阿梅所遺
    房地已在96年11月22日辦理登記至相對人名下，因林再興拒
    絕給付林雪英尾款370萬元，經林雪英起訴請求，原法院民
    事庭於98年3月5日以97年度家訴字第38號判決命林再興給付
    林雪英370萬元及法定遲延利息確定。
    林雪英於99年4月9日與抗告人訂立權利買賣契約，由林雪英
    將其依前開確定判決對於林再興之債權，包括為滿足該債權
    對林再興及林榮楨所提起之解除契約、侵權行為損害賠償之
    訴等權利，以90萬元出賣予抗告人。因林再興仍拒絕給付，
    林雪英乃主張解除前開2項協議，請求相對人應將系爭不動
    產所有權移轉登記塗銷，回復登記為林雪英、相對人及其他
    全體繼承人公同共有，由原法院民事庭受理（99年度訴字第
    1321號）等情，有前開確定判決及原法院民事庭99年度訴字
    第1321號卷影本可參。
四、債權人就金錢請求以外之請求，欲保全強制執行者，得聲請
    假處分。假處分，非因請求標的之現狀變更，有日後不能強
    制執行，或甚難執行之虞者，不得為之,民事訴訟法第532條
    定有明文。本件抗告人依前開與林雪英間訂立之權利買賣契
    約，其所受讓之權利為依前開確定判決對於林再興之債權，
    可知所受讓者為370萬元金錢債權。雖該權利買賣契約書另
    記載：買賣標的，包括為滿足該債權對林再興及林榮楨所提
    起之解除契約、侵權行為損害賠償之訴等權利，然此等「提
    起之解除契約、侵權行為損害賠償之訴」之權利，僅為滿足
    該370萬元金錢債權之手段性權利，且為訴訟權，不得為單
    獨讓與或作為買賣之對象，是抗告人依前開權利買賣契約所
    取得者，僅為林雪英對於林再興之370萬元金錢債權。何況
    林雪英既於前開99年度訴字第1321號回復登記事件主張解除
    與林再興間前開2項協議，則依林雪英之主張，其依前開確
    定判決得請求林再興依協議給付之370萬元請求權，亦因協
    議解除而歸於消滅，抗告人依其與林雪英間權利買賣契約所
    取得之權利亦歸於消滅，故抗告人主張為保全此權利，不論
    此權利為金錢債權，或此權利已因林雪英解除協議而消滅，
    聲請就相對人名下之系爭不動產為假處分，均非所許。再者
    ，抗告人雖主張其已就前開原法院民事庭99年度訴字第1321
    號回復登記事件，承受林雪英之當事人地位云云，然林雪英
    於該事件，係基於林李阿梅繼承人之地位而為請求，抗告人
    既非林雪英之繼承人，自不得承受林雪英當事人地位，從而
    其本於該事件當事人地位而為本件聲請，亦非所許。
五、綜上所述，抗告人為本件聲請，為無理由，應予駁回。原法
    院駁回抗告人之聲請，並無不合，抗告意旨指摘原裁定不當
    ，聲明廢棄，為無理由，應駁回其抗告。
中    華    民    國    99    年    11    月    10    日
                    民事第六庭
                        審判長法  官  鄭三源
                              法  官  邱  琦
                              法  官  呂太郎
正本係照原本作成。
本裁定除以適用法規顯有錯誤為理由外，不得再抗告。如提起再
抗告，應於收受後10日內委任律師為代理人向本院提出再抗告狀
。並繳納再抗告費新台幣１千元。
中    華    民    國    99    年    11    月    11    日
                              書記官  黃千鶴
附表：
一、台北市○○區○○段3小段203地號土地、面積139平方公尺
    ，應有部分一萬分之一二二三。
二、台北市○○區○○段3小段704地號土地、面積30平方公尺，
    應有部分全部。
三、台北市○○區○○段3小段705地號土地、面積17平方公尺，
    應有部分全部。
四、門牌號碼為台北市○○區○○街1段46巷18弄3號1樓之房屋
    （建物建號：台北市○○區○○段3小段1499建號、應有部
    分全部）
五、門牌號碼為台北市大同區○○○路391號之房屋（建物建號
    ：台北市大同區○○○○段66建號、應有部分全部）

司法院資訊處製作；財團法人民間司法改革基金會備份。
